---
title: "Taller#1_R"
author: "Jose D Cuervo & Mario_Mercado"
date: "2024-08-26"
output: pdf_document
---

```{r setup, include=FALSE}
knitr::opts_chunk$set(echo = TRUE)
```

#Taller Programación en R - Taller 1
##Primer Punto
### 1.1 Definan una semilla para trabajar durante el script. Respondan: ¿Por qué es importante definir una semilla?

```{r}
install.packages("tidyverse")
set.seed(3589)
?set.seed
rnorm(5)
```

Generar una semilla nos permite generar numeros pseudoaleatorios. 

¿Por qué es importante definir una semilla?
1. Si conocemos la semilla y el generador, puedes predecir (y reproducir) la secuencia.
2. Ayudar a depurar el código cuando trabajes con números pseudoaleatorios.

```{r}
set.seed(3589)
rnorm(5)
```
### 1.2 Primero, creen los siguientes 4 vectores: uno que varíe de 1 en 1 desde el 1 hasta el 50. Este corresponde al identificador del individuo.  Segundo, un vector de clase int llamado edad que se distribuya de forma uniforme entre el intervalo 5 a 50. Tercero, un vector que repita el carácter “años” y un vector de 50 nombres propios aleatorios de personas. Todas las cuatro (4) listas deben tener el mismo tamaño.  

```{r}
set.seed(3589)
ID <- seq(1, 50, by = 1)
Edad <- as.integer(runif(50, min = 5, max = 50 ))
Años <- rep("años", 50)
nom <-c("JUAN","MARIO","JOSE","MARIA","ALEJANDRA","CAMILA","ROXANA","JORGE")
apel <- c("MERCADO","CUERVO","MORALES","AGUILAR","RAMIREZ","PERALTA","OCAMPO","ROMERO")
nom_base <- sample(nom,50,replace = TRUE)
apel_base <- sample(apel,50,replace = TRUE)
Noms <- sample(nom_base, 50)
ApesP <- sample(apel_base, 50)
ApesM <- sample(apel_base, 50)
Nombres <- paste(Noms,ApesP,ApesM)
rm(apel,nom_base,nom,apel_base,Noms,ApesP,ApesM)
```

Nota: Cuando se incrementa el número de observaciones generadas, el histograma se aproxima a la función de densidad uniforme real.

```{r}
library(ggplot2)
hist(x = Edad) 
```

### 1.3	Creen un vector en el que cada elemento j sea la concatenación de los elementos j de los vectores del punto anterior. Ordenen y/o agreguen caracteres a cada elemento de la lista para que se consolide una oración con orden semántico que refleje la edad del individuo. Para esto, utilicen la función pasteo()

```{r}
Base <- paste0("El individuo Número ",ID," se llama ",Nombres," tiene ",Edad," ",Años," de edad")
```

### 1.4	Usando un loop realicen un código que presente (print) la concatenación lógica de la edad, nombre y años de cada uno de los individuos dentro de las listas, pero únicamente si el nombre del individuo empieza por una letra distinta de J y la edad sea distinta de un número par. Es decir, el resultado debería ser algo similar a: “Camilo tiene 29 años”

```{r}
for (i in 1:length(Nombres)){
  Nombre <- Nombres[i] 
  Edades <- Edad[i]
  Año <-Años[i]
  
if (!startsWith(Nombre, 'J') && Edades %% 2 != 0) { print(paste(Nombre, "tiene", Edades, Año)) } } 

```

### 1.5)	Programen una función que tome como entrada un vector con valores numéricos y que su output sea el promedio de los valores del vector y la desviación estándar asociada a la misma muestra. Usando esta función respondan: ¿Cuál es la edad promedio de su lista? ¿Cuál es la desviación estándar? 

```{r}
Fun_Vec <- function(vector) 

{ 
  promedio <- mean(vector) 
  desviacion_estandar <- sd(vector) 

return(list(promedio = promedio, desviacion_estandar = desviacion_estandar)) 
}

Result <- Fun_Vec(Edad) 
cat("Edad promedio:", Result$promedio, "\n") 
cat("Desviación estándar:", Result$desviacion_estandar, "\n")
```

### 1.6 Programen una función que tome como entrada un vector con valores numéricos y estandarice los valores. Es decir, que los transforme a una normal estándar. Apliquen las funciones que desarrollaron en el literal 1.5) dentro de la función que propongan en este literal. 

```{r}
Fun_Vec <- function(vector) 
{ 
  promedio <- mean(vector) 
  desviacion_estandar <- sd(vector) 
Vect_Estan <- (vector - promedio) / desviacion_estandar

return(list(
  Vect_Estan = Vect_Estan,
  promedio = promedio,
  desviacion_estandar = desviacion_estandar
))
  }

```


### 1.7 Apliquen la función programada en el literal 1.6) para crear un vector con la edad estandarizada. Llamen este nuevo vector como eda〖dstd〗_i

```{r}
eda_dstd <- Fun_Vec(Edad) 
print(eda_dstd)
```

### 1.8 Por otra parte, generen una lista llamada outcomes_nominales. Esta lista contendrá 3 vectores de 50 observaciones cada uno con los outcomes de interés: salario, índice de salud, experiencia laboral. Para esto, cada una de estas variables tiene que seguir el siguiente proceso generador de datos. 

#### (1)  salario_i=2+3eda〖dstd〗_i+e_i
#### (2)  salario_i=5-3〖eda〖dstd〗_i〗_i-〖eda〖dstd〗_i〗^2+e_i
#### (3)  salario_i=2+e_i

#### Para todos los procesos e_i corresponde a un error proveniente de una distribución normal con media 0 y varianza 1. 

```{r}
set.seed(3589)
n <- 50

#Generación_de Variables
salario_1 <- 2 + 3 * eda_dstd + e
Indice_de_Salud <- 5 - 3 * eda_dstd - eda_dstd^2 + e
Experiencia <- 2 + e

```


### 1.9	Creen una función que permita convertir un vector en una matriz para la estimación de una regresión lineal simple. Para esto, la función debe tomar como input un vector y debe tener como output una matriz X que concatene los datos de este vector y un vector de 1´s. 

### 1.10	A partir de la función anterior consoliden una matriz X con la edad de los individuos estandarizada y un vector de 1´s asociado a una constante.

## Segundo Punto
### 2.1 	Programen una función que tome como input una matriz X y un vector〖 y〗_i, posteriormente, el output debe corresponder a una estimación puntual del estimador (β_1) de Mínimos Cuadrados Ordinarios (MCO) para la muestra y a su error estándar asociado (σ_β). 

### 2.2 	Programen una función que tome como input una matriz X y un vector〖 y〗_i, posteriormente, el output debe corresponder a una estimación puntual del estimador (β_1) de Mínimos Cuadrados Ordinarios (MCO) para la muestra y a su error estándar asociado (σ_β). 

### 2.3 	Programen una función que tome como input una matriz X y un vector〖 y〗_i, posteriormente, el output debe corresponder a una estimación puntual del estimador (β_1) de Mínimos Cuadrados Ordinarios (MCO) para la muestra y a su error estándar asociado (σ_β). 
